【裁判字號】    99,交易,128
【裁判日期】    990811
【裁判案由】    過失傷害
【裁判全文】
臺灣臺北地方法院刑事判決             99年度交易字第128號
公  訴  人  臺灣臺北地方法院檢察署檢察官
被      告  甲○○
上列被告因過失傷害案件，經檢察官提起公訴（99年度偵字第18
28號），本院判決如下：
    主  文
甲○○因過失傷害人，處拘役肆拾日，如易科罰金，以新臺幣壹
仟元折算壹日。
    事  實
一、甲○○於民國98年8月16日下午4時許，駕駛車牌號碼T3-240
    0號自小貨車，沿臺北市○○區○○路3段由西往東行駛，行
    經臺北市○○區○○路3段192巷8 弄27號前時，本應注意汽
    車迴車時，應暫停並顯示左轉燈光或手勢，看清無來往車輛
    ，並注意行人通過，始得迴轉，且依當時天候晴、日間有自
    然光線、柏油路面乾燥無缺陷、無障礙物、視距良好，並無
    不能注意之情形，竟疏未注意其同向有無直行車輛，即貿然
    迴車，適有同向乙○○騎乘車牌號碼DSU-302 號輕機車行經
    該處，閃避不及，甲○○所駕駛上開車號自小貨車左側車身
    因此與乙○○騎乘之輕機車前車頭發生擦撞，致乙○○人車
    倒地，受有右側遠端粉碎性橈骨骨折之傷害。甲○○肇事後
    ，在有偵查犯罪職權之機關或公務員發覺前，留在現場，俟
    救護車前來救傷並將乙○○送往臺北市立萬芳醫院，亦前往
    臺北市立萬芳醫院，向據報來到臺北市立萬芳醫院處理之警
    員當場坦承為肇事者而自首接受裁判。
二、案經乙○○訴由臺北市政府警察局文山第二分局報請臺灣臺
    北地方法院檢察署檢察官偵查起訴。
    理  由
一、證據能力方面：
    按被告以外之人於審判外之言詞或書面陳述，除法律有規定
    者外，不得作為證據；又被告以外之人於審判外之陳述，雖
    不符刑事訴訟法第159條之1至第159條之4之規定，而經當事
    人於審判程序同意作為證據，法院審酌該言詞陳述或書面陳
    述作成時之情況，認為適當者，亦得為證據。當事人、代理
    人或辯護人於法院調查證據時，知有第159條第1項不得為證
    據之情形，而未於言詞辯論終結前聲明異議者，視為有前項
    之同意，同法第159條第1項、第159條之5分別定有明文。上
    開條文之立法意旨在於傳聞證據未經當事人之反對詰問予以
    核實前，原則上先予排除，惟若當事人已放棄反對詰問權，
    於審判程序中表明同意該等傳聞證據可作為證據，或於言詞
    辯論終結前未聲明異議，基於尊重當事人對傳聞證據之處分
    權，及證據資料愈豐富，愈有助於真實發見之理念，且強化
    言詞辯論主義，使訴訟程序得以順暢進行，上開傳聞證據亦
    均具有證據能力。再按法院或檢察官得囑託醫院、學校或其
    他相當之機關、團體為鑑定，或審查他人之鑑定，並準用刑
    事訴訟法第 203條至第206條之1之規定；其須以言詞報告或
    說明時，得命實施鑑定或審查之人為之；鑑定之經過及其結
    果，應命鑑定人以言詞或書面報告，同法第208條第1項、第
    206條第1項亦定有明文。經查：
  (一)卷附臺北市交通事件裁決所99年6月23日北市裁鑑字第09935
    841300號函檢送之臺北市車輛行車事故鑑定委員會鑑定意見
    書1 份（見本院卷第41至43頁），係該委員會依本院囑託執
    行鑑定職務所出具之機關鑑定書面報告，依刑事訴訟法第15
    9條第1項及同法第208條第1項準用第206條第1項之規定，為
    傳聞法則之例外，且上開證據係用以證明被告被訴過失傷害
    事實之證據，自具有關連性，而得作為證據。
  (二)至於，本案其餘引用證據各該被告以外之人於審判外之言詞
    或書面陳述，固屬傳聞證據，惟當事人就證據能力一節均未
    予爭執，且迄至本案言詞辯論終結前，對於前揭具有傳聞證
    據性質之證據，既均已知其情，亦未聲明異議，本院審酌上
    開證據資料製作時之情況，尚無違法不當取證及證據證明力
    明顯過低之瑕疵，亦認為以之作為證據均屬適當，揆諸前開
    規定與說明，認前揭證據資料均有證據能力，故得採為證據
    。
二、訊據被告甲○○對於其於上開時間駕駛前開車輛行經事發地
    點時，與告訴人乙○○所騎乘的機車發生擦撞而致告訴人受
    傷，且具有過失等情，於本院審理時坦承不諱（見本院卷第
    66頁反面），核與告訴人於警詢時及偵查中指訴情節大致相
    符，並有臺北市立萬芳醫院甲種診斷證明書1 紙、臺北市政
    府警察局交通警察大隊99年5月4日北市警交大事字第099311
    26300 號函文檢送之道路交通事故現場圖、臺北市政府警察
    局文山二交通分隊道路交通事故補充資料表、道路交通事故
    調查報告(一)、(二)各1紙，現場及車損相片7幀在卷可稽（見偵
    卷第11頁、本院卷第21至24、27至33頁），此部分事實，應
    可認定。且按汽車迴車前，應暫停並顯示左轉燈光或手勢，
    看清無來往車輛，並注意行人通過，始得迴轉，道路交通安
    全規則第106條第3款定有明文。查被告領有合法之普通小型
    車駕駛執照（見本院卷第28頁第項），對此應知之甚詳，
    並應於駕車時確實遵守之，而依當時天候晴、日間有自然光
    線、柏油路面乾燥無缺陷、無障礙物、視距良好情形，有上
    開道路交通事故調查報告(一)可按，並無不能注意之情形，竟
    疏未注意及此，於同向後方尚有來車之情形下，未在該處停
    讓，即貿然迴車，致告訴人所騎乘之輕機車，閃煞不及，其
    前車頭與前開自小客車左側車身發生撞擊，人車倒地，致告
    訴人受有上開傷害，被告應負過失責任甚明，經將本件交通
    事故送交臺北市車輛行車事故鑑定委員會鑑定本件交通事故
    責任歸屬，亦同此認定，此有臺北市交通事件裁決所99年6
    月23日北市裁鑑字第09935841300號函檢送之臺北市車輛行
    車事故鑑定委員會鑑定意見書1份附卷足憑。而被告之過失
    行為與告訴人所受傷害間，具有相當因果關係，被告自應就
    其過失行為負責。至被告雖認告訴人當時騎乘速度過快云云
    ，然此係告訴人是否與有過失，惟不能因此解免被告之刑事
    責任，附此敘明。
三、核被告所為，係犯刑法第284條第1項前段之過失傷害罪。查
    被告肇事後，迄臺北市政府警察局交通警察大隊文山二分局
    警員吳國楨前往臺北市立萬芳醫院處理時，被告在場，並當
    場承認為肇事人乙節，有臺北市○○○○○道路交通事故肇
    事人自首情形紀錄表可考（見本院卷第29頁），被告在有偵
    查犯罪職權之公務員知悉前，向警員告知其犯罪，而不逃避
    接受裁判，核屬自首，依刑法第62條前段之規定，減輕其刑
    。爰審酌被告並無任何犯罪前科紀錄，有臺灣高等法院被告
    前案紀錄表在卷可稽（見本院卷第69至70頁），素行尚佳，
    其駕駛車輛有迴車過失，導致告訴人受有上開傷害，危害非
    輕，迄未與告訴人達成和解，或賠償告訴人所受損失，惟念
    被告於本院審理時尚知坦承犯行，態度尚可，兼衡其品行、
    生活狀況、智識程度等一切情狀，量處如主文所示之刑，並
    諭知易科罰金之折算標準，以示懲儆。
據上論斷，應依刑事訴訟法第284條之1、第299條第1項前段，刑
法第284條第1項前段、第62條前段、第41條第1 項前段，刑法施
行法第1條之1第1項、第2項前段，判決如主文。
本案經檢察官徐則賢到庭執行職務。
中    華    民    國    99    年    8     月    11    日
                  刑事第十三庭  法  官  陳君鳳
以上正本證明與原本無異。
如不服本判決應於收受送達後10日內向本院提出上訴書狀，並應
敘述具體理由；其未敘述上訴理由者，應於上訴期間屆滿後20日
內向本院補提理由書（均須按他造當事人之人數附繕本）「切勿
逕送上級法院」。告訴人或被害人如對於本判決不服者，應具備
理由請求檢察官上訴，其上訴期間之計算係以檢察官收受判決正
本之日期為準。
                                書記官  楊湘雯
中    華    民    國    99    年    8     月    12    日
附錄本案論罪科刑法條：
刑法第284條
因過失傷害人者，處6月以下有期徒刑、拘役或5百元以下罰金，
致重傷者，處1年以下有期徒刑、拘役或5百元以下罰金。
從事業務之人，因業務上之過失傷害人者，處1 年以下有期徒刑
、拘役或1千元以下罰金，致重傷者，處3年以下有期徒刑、拘役
或2千元以下罰金。

司法院資訊處製作；財團法人民間司法改革基金會備份。
